【裁判字號】    89,訴,361
【裁判日期】    891226
【裁判案由】    違反槍砲彈藥刀械管制條例等
【裁判全文】
臺灣雲林地方法院刑事判決                          八十九年度訴字第三六一號
    公  訴  人  臺灣雲林地方法院檢察署檢察官
    被      告  甲○○
    指定辯護人  本院公設辯護人  乙○○
右列被告因違反槍砲彈藥刀械管制條例等案件，經檢察官提起公訴（八十九年度偵字
第三六七一號），本院判決如左：
    主  文
甲○○無罪。
    理  由
一、公訴意旨略以：被告甲○○自民國八十七年間起，於雲林縣古坑鄉○○村○○路
    五六之一號之住處，未經許可而無故持有槍砲、彈藥之主要組成零件，即內具電
    子迴路之防暴槍一支（槍號為九一三六七ＸＸ），防暴槍彈匣二個（內均含五個
    彈倉，十顆子彈），為警於八十九年九月三日十六時五十分許，在雲林縣古坑鄉
    棋盤村棋山一一五之一號查獲，並扣得具電子迴路之防暴槍一支、防暴槍彈匣二
    個（內均含五個彈倉，十顆子彈）。嗣於八十九年九月三、四日，甲○○意圖使
    他人受刑事處分，而向雲林縣警察局斗南分局及本署內勤檢察官供稱，上開槍彈
    係丙○○於八十九年八月二十八日持至其住處寄藏，而被查獲時係正準備返還丙
    ○○，然丙○○經傳喚到庭後堅詞否認並認係因甲○○積欠新台幣二千元之故方
    誣告之，經再次訊問甲○○方予以承認丙○○所言屬實，而悉上情。因認被告涉
    有槍砲彈藥刀械管制條例第十三條第四項無故持有槍砲、彈藥之主要組成零件罪
    及刑法第一百六十九條第一項之誣告罪嫌等語。
二、按犯罪事實應依證據認定之，無證據不得推定其犯罪事實；又不能證明被告犯罪
    者，應諭知無罪之判決，刑事訴訟法第一百五十四條及第三百零一條第一項分別
    定有明文。次按，槍砲彈藥刀械管制條例所稱槍砲，係指火砲、肩射武器、機關
    槍、衝鋒槍、卡柄槍、自動步槍、普通步槍、馬槍、手槍、鋼筆槍、瓦斯槍、麻
    醉槍、獵槍、空氣槍、魚槍、改造模型槍及其他可發射金屬或子彈具有殺傷力之
    各式槍砲；又所稱之彈藥，則指前述各式槍砲所使用之砲彈、子彈及其他具有殺
    傷力或破壞性之各類炸彈、爆裂物；而所謂槍砲、彈藥主要組成零件種類，由中
    央主管機關公告之，槍砲彈藥刀械管制條例第四條第一項第一款、第二款、第三
    項定有明文，是上開條例所指槍砲、彈藥之主要組成零件，應指上開條例所稱各
    類槍砲、彈藥之組成零件，並經主管機關公告為各該類槍砲、彈藥之主要組成零
    件者，始足當之。再按，刑法第一百六十九條第一項之誣告罪，以使人受刑事或
    懲戒處分之意思，向該管公務員誣告為要件，若因公務員之推問而為不利他人之
    陳述，縱其陳述涉於虛偽，既無申告他人使其受刑事或懲戒處分之意思，即與誣
    告之要件不符，最高法院五十五年台上字第五七四號著有判例。
三、本件公訴人認被告甲○○涉犯上開違反槍砲彈藥刀械管制條例罪嫌及誣告罪嫌，
    無非係以其經警查獲持有具電子迴路之防暴槍一支、防暴槍彈匣二個（內均含五
    個彈倉，十顆子彈），及其明知上開防暴槍一支、防暴槍彈匣二個並非丙○○持
    至其住處寄藏，竟於派出所接受員警訊問及檢察署接受檢察官訊問時，向員警及
    檢察官誣告上開槍彈係丙○○所寄藏等語為其主要論據。
四、經查：
（一）上開槍彈經檢察官送內政部警政署刑事警察局鑑定結果，雖認(1)送鑑中共制式
      黑星手槍一支（槍枝管制編號：0000000000），實係防暴槍，握把
      上具黑星標誌，內具電子子迴路，送鑑時槍身上之字樣遭磨滅，經以電解腐蝕
      法重現結果，研判為"91367XX"（X表磨滅過深無法重現），該槍係由電能產生
      能量引爆火要為發射動力之手槍，經實際試射，無法擊發附隨子彈。(2)送件彈
      匣二個，實係防暴槍子彈，其內均具五個彈倉，經檢視，僅其中二彈倉由火藥
      及塑膠封襯封口而成，均經試射：一顆，無法擊發。一顆，可擊發，惟不
      具金屬彈頭，認不具殺傷力。此有內政部警政署刑事警察局八十九年九月十三
      日刑鑑字第一三０四二０號鑑驗通知書乙份附卷可稽。然經本院再依職權送請
      內政部警政署刑事警察局鑑定是否屬於槍砲彈藥刀械管制條例所稱之槍砲、彈
      藥之主要組成零件之結果，認(1)送鑑管制編號0000000000號中共黑
      星手槍一支，實係防暴槍，認非屬槍砲彈藥刀械管制條例所規範之可發射金屬
      或子彈具有殺傷力之槍砲。(2)送鑑彈匣貳個，實均係「防暴槍彈」，其內均具
      五個彈倉，其中三個彈倉均不具火藥及金屬彈頭，餘兩彈倉係由火藥及塑膠封
      襯封口而成，其試射情形（子彈貳顆共計四彈倉）詳如本局八十九年九月八日
      刑鑑字第一三０四二０號鑑驗通知書。(3)送鑑管制編號0000000000
      號槍枝及子彈，認均非屬槍砲彈藥刀械管制條例所規定之主要組成零件，此有
      內政部警政署刑事警察局八十九年十一月二十二日（八九）刑鑑字第一八０五
      九九號函一紙在卷可稽。是徵諸上開鑑定意見，本件被告甲○○所持有之槍彈
      ，顯然非屬槍砲彈藥刀械管制條例所規範之主要組成零件。是被告縱使持有前
      開扣案之槍彈，亦與槍砲彈藥刀械管制條例第十三條第四項所定之構成要件有
      間，尚難遽以該罪相繩。
（二）被告甲○○於八十九年九月三日經警查獲持有上開槍彈後，雖於警訊時供稱：
      「（問：該手槍來源？答：）是住斗六是叫『阿忠』的朋友，暫時寄放在我這
      裡的，約一星期前阿忠他自己一人拿該手槍到我家，稱要暫時寄放在我這裡的
      」「（問：經警方查察丙○○是否該員寄放的？答：）是丙○○拿來寄放的無
      誤」云云；於偵查中初訊時供承：「（問：查獲中共制式黑星手槍、彈匣二個
      ，子彈十發是你的？答：）不是我的，是丙○○於八十九年八月二十八日或二
      十九日拿到我家說要寄放，所有東西都是他的」云云（見八十九年九月四日偵
      訊筆錄，偵查卷第九頁背面），直至偵查中複訊時始改稱：「槍彈是住古坑下
      新庄的俊南的，他寄放我那邊，他家在賣菜」「（問：為何在上次說是『阿忠
      』是丙○○寄放？答：）那時候是因為我欠他二千元，他追討我才這麼說的」
      等語（見八十九年九月十五日偵訊筆錄，偵查卷第十五頁背面），然自上開筆
      錄內容觀之，被告上開供述，無非係因被動接受員警及檢察官等公務員之推問
      而為前揭不利於丙○○之陳述，且遍觀前開警訊及偵查之卷宗筆錄，復未見被
      告有何申告丙○○前揭犯罪事實請求員警或檢察官究辦丙○○刑責之供述，揆
      諸上開判例意旨，縱被告之陳述涉於虛偽，因並無申告他人使其受刑事或懲戒
      處分之意思，與誣告罪之構成要件仍有不合，尚難遽以誣告罪論處。此外，復
      查無其他積極證據足認被告有何公訴人所指違反槍砲彈藥刀械管制條例及誣告
      之犯行，既不能證明其犯罪，揆之前揭法條及判例之說明，自應為無罪判決之
      諭知。
據上論斷，應依刑事訴訟法第三百零一條第一項，判決如主文。
中       華       民       國     八十九     年   十二    月   二十六   日
                                         台灣雲林地方法院刑事第二庭
                                             法  官  冷  明  珍
右正本證明與原本無異。
如不服本判決，應於判決送達後十日內向本院提出上訴狀( 應附繕本 )。
                                             書記官  周  麗  雲
中       華       民       國     八十九     年   十二    月   二十八   日


司法院資訊處製作；財團法人民間司法改革基金會備份。
